臺灣高等法院刑事判決
109年度上易字第997號
上  訴  人  
即  被  告  王子銘



上列上訴人即被告因竊盜等案件，不服臺灣新北地方法院109年
度易字第60號，中華民國109年3月23日第一審判決（起訴案號：
臺灣新北地方檢察署108年度偵字第25432號、第32994號），提
起上訴，本院判決如下：
    主  文
上訴駁回。
    事  實
一、王子銘意圖為自己不法之所有，基於竊盜之犯意，分別為下
    列犯行：
(一)於民國108年4月30日6時20分許，翻爬圍籬潛入位在新北市○
    ○區○○路0段000巷及橋和路口之建築工地(下稱甲工地)，竊
    取模板工柯柏廷所有，放置在施工中建築物第14樓層之電鑽
    3支、電動鎖2支、電池6顆及音響1台(價值合計新臺幣〈下同
    〉8萬元)，得手後將該等贓物分裝入2個麻布袋內，暫置在圍
    籬外後，步行前往渠所使用車牌號碼000-0000號租賃小客車
    (下稱甲車)停放處，再駕駛該車返回現場載運贓物離去。
(二)於108年10月10日5時10分許，翻爬圍籬潛入洪志宏所管領，
    位在新北市○○區○○○路0段000巷(下稱000巷)旁之「○○○」建
    築工地(下稱乙工地)內著手尋找財物，復以客觀上足以對人
    生命、身體及安全構成威脅，而可供兇器使用之老虎鉗2把
    破壞乙工地位在191巷口處(近○○○路0段端)之鐵絲網圍籬及
    工地監視器後，駕駛渠友人周彥光所承租，借予渠使用之車
    牌號碼000-0000號租賃小客車(下稱乙車)繞行至乙工地位在
    191巷另一端處破壞另一部監視器(涉嫌毀損部分，未據告訴
    )，再將乙車停放在191巷口上開鐵絲網圍籬破壞處旁後，潛
    入斯時未上鎖，位在乙工地地下1樓之材料室，竊取電線、
    電纜及壓接零件1批(價值合計7萬元)，得手後利用上開鐵絲
    網圍籬缺口，將贓物搬離工地，駕駛乙車逃離現場。
(三)於108年10月11日4時28分許，駕駛乙車駛抵鄰近乙工地，位
    在新北市○○區○○○路0段000號公有停車場，再次翻爬圍籬潛
    入乙工地內，持前揭老虎鉗2把破壞上開材料室門上鎖頭，
    竊取電線、電纜及壓接零件1批(價值合計18萬元)，得手後
    以相同方式將贓物搬離乙工地後，步行至上開停車場駕駛乙
    車返回現場載運贓物離去。
二、案經柯柏廷及洪志宏分別訴由新北市政府警察局中和分局、
    林口分局報告臺灣新北地方檢察署檢察官偵查起訴。
    理  由
壹、證據能力部分：
一、按被告以外之人於審判外之言詞或書面陳述，除法律有規定
    者外，不得作為證據。又被告以外之人於審判外之陳述，雖
    不符合同法第159條之1至第159條之4之規定，但經當事人於
    審判程序同意作為證據，法院審酌該言詞陳述或書面陳述作
    成時之情況，認為適當者，亦得為證據；當事人、代理人或
    辯護人於法院調查證據時，知有第159條第1項不得為證據之
    情形，而未於言詞辯論終結前聲明異議者，視為有前項之同
    意。刑事訴訟法第159條第1項及第159條之5分別定有明文。
    查本件卷內被告以外之人於審判外之陳述，檢察官、上訴人
    即被告王子銘(下稱被告)於本院準備程序時並未爭執其證據
    能力(被告僅爭執告訴人柯柏廷、洪志宏陳述之證明力，詳
    後述)，迄本院言詞辯論終結前亦未聲明異議，本院審酌該
    等證據之作成情況，核無違法取證或其他瑕疵，認均適為本
    案認定事實之依據，依刑事訴訟法第159條之5規定，均有證
    據能力。
二、卷內唐屋科技開發有限公司工程用料申請（採）購單2張（
    見偵字第32994號卷第47至49頁），為乙工地之工程材料採
    購單，其上記載工程名稱、送貨地點、供應商、請購單號、
    申請人/連絡人電話及姓名、請購日期、需求日期，並有請
    購項目(名稱規格、數量及單位)等項目，該工料單是供施工
    現場取料使用，足認乙工地於失竊當時確有上開工程用料在
    工地現場，查上開單據之性質，並非以被告以外第三人之陳
    述作為待證事實，而是以文書之存在態樣作為證據方法，故
    不適用傳聞法則決定其證據能力，上開單據係告訴人洪志宏
    提交警察作為證據之用，且該工料單為乙工地所有，其上有
    供應商名稱、申請人姓名、連絡號碼等項記載，已可確定其
    存在真實性，被告於本院審理程序爭執該工程用料單沒有公
    司蓋章云云，質疑其存在之真實性，顯不足採，綜上，該工
    程材料採購單並非公務員違背法定程序所取得，揆諸前開說
    明，應有證據能力。其餘本件認定事實引用之卷內其餘非供
    述證據（詳後述），並無證據證明係公務員違背法定程序取
    得，依同法第158條之4規定反面解釋，均有證據能力。
貳、實體部分：
　　訊據被告固承認於事實欄一㈠所載時地進入甲工地，並曾將
    麻袋2只自甲工地內拋出，及於事實欄一㈡㈢所載時間，駕駛
    乙車於乙工地附近出現，然矢口否認有何被訴之竊盜犯行，
    辯稱：就事實欄一㈠部分，伊是帶2只麻袋垃圾想進入甲工地
    內丟棄，但因有工人在場，遂再將麻袋丟出，麻袋內並非裝
    失竊的財物；事實欄一㈡㈢部分，伊於108年10月10日凌晨在
    乙工地附近等網友，後因發現要給女友的鑽戒不見，因此於
    108年10月11日凌晨再回到乙工地附近尋找，進入乙工地內
    行竊之人不是伊云云。然查：
一、事實欄一㈠部分
(一)證人即告訴人柯柏廷於警詢中證稱：伊於108年4月30日上午
    8時許，發現伊所有、前一日放置於甲工地14樓之施工工具
    電鑽3支、電動鎖2支、電池6顆及音響1台(價值8萬元)遭竊
    。聽其他師傅說，於同日上午6時許，曾見1名身穿黑衣之可
    疑人士，從工地內翻牆出去等語(見偵字第25432號卷第15至
    17頁），核與證人嚴國任於偵查中證稱：伊自106年3月起在
    甲工地內工作，柯柏廷的電動工具的確在甲工地內遭竊等語
    相符(見偵字第25432號卷第89至90頁)，並有現場監視器翻
    拍照片所示有竊嫌將2只麻布袋丟出圍籬外等影像(詳後述)
    在卷可查，足見告訴人柯柏廷報案其財物失竊等情，可信屬
    實，上開事實首堪認定。
(二)經警調閱甲工地周遭及路口監視器顯示，被告於108年4月30
    日6時20分許(監視器顯示時間為7時19分)，身穿黑色短袖上
    衣、深藍色長褲、白色球鞋、戴口罩，由甲工地內將2只麻
    袋丟出工地圍籬，後被告亦攀爬圍籬離開；離開甲工地後，
    被告步行前往駕駛甲車至其丟出麻袋處，將該2只麻袋裝載
    上車後離去，此有監視器截圖畫面38張附卷可證（見偵字第
    2543號卷第49至67頁），足見被告確曾於告訴人柯柏廷前揭
    財物失竊時間(即108年4月29日下班至翌日上午8時許)，未
    經許可潛入財物失竊之甲工地內，此經被告於警詢及原審中
    坦認不諱(見偵字第2543號卷第10至12頁，原審卷第61頁)，
    上開事實亦堪以認定。
(三)被告雖辯稱：伊進入工地欲丟垃圾云云。然衡諸常情，被告
    若真欲將垃圾丟棄於他人之工地內，其於圍籬外將垃圾拋入
    即可，何須翻爬圍籬進入工地，可見被告進入甲工地內，係
    另有所圖。又由監視器截圖畫面所示，被告潛入甲工地後，
    係先自工地內將麻袋丟出圍籬，再駕駛甲車回到圍籬外，將
    麻袋裝載上車後，始駕駛甲車離去，若麻袋內真是被告欲丟
    棄之垃圾，被告既已離開，丟棄垃圾之目的已達，被告何須
    特意返回將麻袋裝載上車？堪認上開麻袋內裝載者，確係告
    訴人柯柏廷遭竊之財物，被告無非係為掩人耳目，於得手後
    先將贓物拋出工地圍籬外，再伺機折返載運，足認被告所辯
    ，顯屬卸責之詞，不足採信，被告此部分犯行洵堪認定。被
    告上訴本院指摘此部分僅有告訴人之片面指述云云，容有誤
    會。
二、事實欄一㈡㈢部分
(一)證人即告訴人洪志宏於警詢中證稱：伊為乙工地之工地主任
    ，108年10月10日7時許，因乙工地地下一樓材料室沒有上鎖
    ，失竊電線、電纜及壓接零件1批(價值7萬元)；隔(11)日7
    時許，伊這次有上鎖，但鎖頭不見，一樣失竊電線、電纜及
    壓接零件1批(價值18萬元)，伊發現工地旁的監視器遭移動
    角度，且工地圍籬遭搬開，搬開大小可供人將物品遞到工地
    外等語(見偵字第32994號卷第41至45頁)，並有唐屋科技開
    發有限公司工程用料申請(採)購單2張附卷可參（見偵字第3
    2994號卷第47至49頁），上開事實，首堪認定。
(二)又乙車係租賃車，由證人周彥光所承租，被告擔任連帶保證
    人，證人周彥光承租後借予被告使用，此經證人周志光於警
    詢中證述在卷(見偵字第32994號卷第321至323頁)，並有RBF
    -151號汽車租賃契約書、車輛詳細資料報表各1份附卷可憑(
    見偵字第32994號卷第125、131頁)。而被告所駕駛之乙車分
    別於108年10月10日上午6時36分、同年月11日上午5時44分
    ，於告訴人洪志宏前揭財物失竊之時間內，停靠於乙工地圍
    籬外，亦據被告偵查及原審中坦承不諱(見偵字第32994號卷
    第243至245頁，原審卷第61、64頁)，並有監視器截圖畫面2
    張在卷可憑(見偵字第32994號卷第91、109頁)，上開事實，
    亦堪認定。
(三)被告雖辯稱：伊於108年10月10日是去乙工地旁與網友見面
    ，結果將欲送給女友的鑽戒遺失在乙工地附近，因此10月11
    日前往找尋云云。但經員警調閱乙工地及周遭路口監視器發
    現：⑴一名頭戴鴨舌帽、身穿黑色短袖上衣、黑色長褲之竊
    嫌，於108年10月10日5時10分許潛入乙工地內，於上午6時1
    9分許翻越工地圍籬離開後，徒步走至附近之公有停車場；
    之後乙車於上午6時36分停靠於上開犯嫌翻牆離開處，後該
    名犯嫌再次翻越圍籬進入乙工地內，並於6時55分將所竊得
    物品搬入車上；⑵乙車於108年10月11日4時28分駛進乙工地
    附近之公有停車場，隨後於4時37分，一名竊嫌在相同地點
    翻越圍籬進入乙工地內，並於5時37分，將所竊得財物透過
    遭破壞的圍籬孔洞送出工地，竊嫌隨即徒步至公有停車場附
    近；被告於上午5時43分在公有停車場繳費，當時身穿深藍
    色短袖上衣、黑色長褲，被告繳費後，乙車隨即於5時44分
    停靠於上開犯嫌翻越圍籬離開處，一名犯嫌再次翻越圍籬進
    入乙工地內，並於5時53分始再翻越圍籬離開，乙車隨即離
    去。被告之臉形輪廓、外貌、身材及穿著均與該名竊嫌相似
    等情，有監視器截圖畫面76張在卷可參(見偵字第32994號卷
    第75至98、101至113頁)，而由竊嫌於108年10月10日、11日
    翻牆離開乙工地後，均徒步前往乙工地附近之公有停車場，
    之後乙車均即停靠於該名竊嫌翻越圍籬離開處，且被告亦承
    認上開時間乙車為其所駕駛(見偵字第32994號卷第36、37、
    195頁)，足見駕駛乙車之被告即為本件事實欄一㈡㈢監視器所
    攝得之竊嫌。被告前開所辯顯係畏罪之詞，不足採信。被告
    上開部分之加重竊盜犯行洵堪認定，被告上訴本院指摘上開
    部分只有告訴人之片面指述云云，亦有誤會。
三、綜上所述，本案事證明確，被告如附表所示各次竊盜犯行，
    均堪認定，應依法論科。
參、適用法律說明及上訴評價：
一、按行為後法律有變更者，適用行為時之法律，但行為後之法
    律有利於行為人者，適用最有利於行為人之法律，刑法第2
    條第1項定有明文。查被告於事實欄一㈠行為後，刑法第321
    條第1項於108年5月29日修正公布，並於同年月31日生效施
    行。刑法第321條第1項第2款之加重構成要件由「門扇」修
    正為「門窗」，法定刑並已由「6月以上5年以下有期徒刑，
    得併科新臺幣10萬元以下罰金」，修正為「6月以上5年以下
    有期徒刑，得併科50萬元以下罰金(依刑法施行法第1條之1
    第1項規定，貨幣單位並變更為新臺幣)」，修正後已提高得
    併科之罰金刑上限，法定刑顯較諸修正前提高，此既涉及科
    刑規範之變更，自有新舊法比較之必要，而經比較結果，修
    正後規定並未較有利被告，依刑法第2條第1項前段規定，自
    應適用被告於事實欄一㈠行為時即修正前刑法第321條第1項
    第2款之規定論處。
二、次按刑法第321條第1項第2款規定將門扇、牆垣、其他安全
    設備並列，則所謂「門扇」專指門戶，應屬狹義指分隔住宅
    或建築物內外之間之出入口大門而言；所謂「牆垣」係指以
    土磚石作成者，包括住宅或建築物之牆壁，及圍繞房屋或其
    庭院土地上之圍牆；而所謂「其他安全設備」，指門扇牆垣
    以外，依通常觀念足認防盜之一切設備而言；又該條款所謂
    「毀」係指毀壞，稱「越」則指踰越或超越，祇要毀壞、踰
    越或超越安全設備之行為使該安全設備喪失防閑作用，即該
    當於前揭規定之要件(最高法院25年度上字第4168號、45年
    度台上字第1443號、55年度台上字第547號判決意旨參照)。
    經查，本件甲工地設置之鐵製圍籬具有隔絕、防閑之效用，
    依社會通常之觀念，屬於維護安全之防盜設備，被告於事實
    欄一㈠翻爬踰越圍籬進入甲工地內行竊，使該鐵製圍籬失其
    防閑作用，當屬踰越安全設備竊盜罪。核被告就事實欄一㈠
    所為，係犯修正前刑法第321條第1項第2款之踰越安全設備
    竊盜罪。公訴意旨認被告此部分係犯刑法第320條第1項之竊
    盜罪嫌，顯有未洽，惟起訴之基本社會事實同一，且法院準
    備程序及審理中已諭知罪名及所犯法條(原審卷第61、83頁
    及本院卷第79、105頁)，無礙於被告防禦權之行使，爰依刑
    事訴訟法第300條規定變更起訴法條。
三、次按刑法第321條第1項第3款之攜帶兇器竊盜罪，係以行為
    人攜帶兇器為其加重條件，此所謂兇器，其種類並無限制，
    凡客觀上足對人之生命、身體、安全構成威脅，具有危險性
    之兇器均屬之，且祗須行竊時攜帶此種具有危險性之兇器為
    已足，而不以取出兇器犯之為必要，亦不以攜帶之初有持以
    行兇之意圖為限（最高法院79年台上字第5253號刑事判決、
    94年台上字第3149號刑事判決意旨參照)。次按門鎖如為附
    加於門上之掛鎖，固可認為安全設備，倘係毀壞裝置於門內
    ，構成門一部分之鎖，則應認為毀壞門扇(最高法院93年度
    台上字第6727號判決意旨足參)。查被告於事實欄一㈡㈢所載
    時地，行竊時所攜帶老虎鉗2支，均為金屬材質，質地堅硬
    ，有扣案物照片1張附卷可參(見偵字第32994號卷第115頁）
    ，堪認上開老虎鉗如持以攻擊他人，客觀上足對人之生命、
    身體、安全構成威脅，而具有高度之危險性，性質上屬兇器
    無疑；又被告於事實欄一㈡係破壞乙工地圍籬將所竊得財物
    搬離乙工地；於事實欄一㈢係破壞材料室門上之掛鎖行竊，
    亦經告訴人洪志宏於警詢中證述在卷（見偵字第32994號卷
    第43頁），是被告顯然於上開竊盜犯行中，使用隨身攜帶之
    老虎鉗，被告於本院審理時稱：老虎鉗係其施工使用云云，
    尚難為有利被告之認定。是核被告就事實欄一㈡㈢所為，均係
    犯刑法第321條第1項第2款、第3款之攜帶兇器毀越安全設備
    竊盜罪。
四、告訴人洪志宏於警詢中證稱：伊108年10月10日7時許發現財
    物短少後，已在材料室外加裝掛鎖，但同年月11日7時許又
    發現鎖頭不見、財物遭竊等語（見偵字第32994號卷第43頁
    ），足見被告於事實欄一㈡㈢行為時間並非密切，告訴人洪志
    宏於108年10月10日7時許，已發覺財物失竊，則被告於同年
    月11日4時37分再度前往乙工地行竊，依社會通念難認屬同
    一竊盜犯意下之數舉動接續施行，足見被告所犯如附表所示
    之罪，犯意各別，行為互殊，應予分論併罰。
五、被告前因竊盜案件，經原審法院以107年度簡字第1024號判
    處有期徒刑4月(共2罪)，應執行有期徒刑6月確定，於107年
    8月6日易科罰金執行完畢，有本院被告前案紀錄表1份附卷
    可稽，其於有期徒刑執行完畢後，5年內故意再犯本案有期
    徒刑以上之各罪，均為累犯。又依司法院釋字第775號解釋
    意旨，審酌被告前案與本案之罪質相同，被告於前案執行完
    畢，猶一再犯竊盜犯行，足見其對於刑罰反應力薄弱，依法
    加重其刑，並無罪責不相當之情形，應依刑法第47條第1 項
    ，均論以累犯，並依法加重其刑。
六、原審認被告有其事實欄所載之罪，事證明確予以論處，並以
    行為人之責任為基礎，審酌被告年輕力壯、四肢健全，不思
    以正當途徑獲取財物，竟圖不勞而獲，屢屢侵入他人工地內
    竊取財物，所為欠缺法治觀念，應予非難；兼衡其如事實欄
    所載之犯罪動機、目的、手段，及上開各次犯行所竊財物價
    值，兼衡其自陳高中畢業之智識程度，未婚、從事工程統包
    、收入7、8萬元而經濟狀況小康之家庭生活狀況，暨其犯後
    始終否認犯行，亦未與告訴人柯柏廷及洪志宏和解或賠償，
    犯後態度難認良好等一切情狀，分別量處有期徒刑8月、7月
    、10月，並斟酌考量被告所犯數罪反應出之人格特性，並刑
    罰相當、平等原則，定其執行刑有期徒刑1年10月，並諭知
    相關之沒收(詳後述)，經核原判決此部分認事用法俱無違誤
    ，量刑亦稱妥適，宣告沒收亦合於法律規定。被告上訴本院
    猶執上開各詞，否認犯罪，指摘原審判決不當云云，均不可
    採，已如前述，被告上訴核無理由，應予駁回。
七、沒收
(一)扣案老虎鉗2支屬被告所有，業據被告於偵查中坦認不諱（
    見偵字第32994號卷第159頁），且係被告實行本案事實欄一
    ㈡㈢所示竊盜犯行所用之工具，業經認定如前，應依刑法第38
    條第2項前段，為辨識之作用，於其所犯上開之罪主文項下
    宣告。另被告於事實欄一㈠竊盜時所使用之麻袋2個，並未扣
    案，並無證據認現仍存在，且類似之袋狀物隨處可得，倘宣
    告沒收或追徵，難以預防類似手法之犯行，因認宣告沒收或
    追徵尚欠缺刑法上之重要性，爰不為沒收或追徵之宣告。
(二)被告於事實欄一㈠所竊得之電鑽3支、電動鎖2支、電池6顆及
    音響1台(價值合計8萬元)；於事實欄一㈡所竊得之電線、電
    纜及壓接零件1批（價值合計7萬元）；於事實欄一㈢所竊得
    之電線、電纜及壓接零件1批(價值合計18萬元)，為其犯罪
    所得，雖未扣案，仍應依刑法第38條之1第1項前段規定沒收
    ，於全部或一部不能沒收或不宜執行沒收時，應依同條第3
    項規定追徵其價額。
(三)扣案手機1支(IMEI：000000000000000、000000000000000)
    ，雖為被告所有，然無證據證明與本案有直接關聯，爰不予
    宣告沒收。
據上論斷，依刑事訴訟法第368條，判決如主文。
本案由檢察官李秉錡偵查起訴，經檢察官孫治遠到庭執行職務。
中　　華　　民　　國　　109 　年　　7 　　月　　28　　日
　                刑事第二十一庭審判長法　官　許宗和
  　                                  法　官　黃玉婷
    　                                法　官　黃惠敏
以上正本證明與原本無異。
不得上訴。
                                      書記官　吳錫欽
中　　華　　民　　國　　109 　年　　7 　　月　　30　　日
附表
編號 犯罪事實 原判決之宣告刑 原判決諭知沒收 1 事實欄一㈠ 王子銘犯逾越安全設備竊盜罪，累犯，處有期徒刑捌月。 未扣案之犯罪所得電鑽參支、電動鎖貳支、電池陸顆及音響壹台沒收（價值合計新臺幣捌萬元），於全部或一部不能沒收或不宜執行沒收時，追徵其價額。 2 事實欄一㈡ 王子銘犯攜帶兇器毀越安全設備竊盜罪，累犯，有期徒刑柒月。 扣案之老虎鉗貳把沒收，未扣案之犯罪所得電線、電纜及壓接零件壹批（價值合計新臺幣柒萬元）沒收，於全部或一部不能沒收或不宜執行沒收時，追徵其價額。 3 事實欄一㈢ 王子銘犯攜帶兇器毀越安全設備竊盜罪，累犯，有期徒刑拾月。 扣案之老虎鉗貳把沒收，未扣案之犯罪所得電線、電纜及壓接零件壹批（價值合計新臺幣拾捌萬元）沒收，於全部或一部不能沒收或不宜執行沒收時，追徵其價額。